【裁判字號】    99,上訴,1632
【裁判日期】    990929
【裁判案由】    強盜
【裁判全文】
臺灣高等法院臺中分院刑事判決        99年度上訴字第1632號
上  訴  人
即  被  告  PHAN BA O.
上  訴  人
即  被  告  LE HAI NA.
上  訴  人
即  被  告  TRAN VAN .
上  一  人
指定辯護人  本院公設辯護人王金陵
上列上訴人等因強盜案件，不服臺灣彰化地方法院99年度訴字第
453號中華民國99年6月30日第一審判決（起訴案號：臺灣彰化地
方法院檢察署99年度偵字第1800號），提起上訴，本院判決如下
：
    主  文
上訴駁回。
    理  由
一、按依刑事訴訟法第三百五十條、第三百六十一條、第三百六
    十二條、第三百六十七條規定，不服地方法院之第一審判決
    而上訴者，須提出上訴書狀，並應敘述具體理由，為上訴必
    備之程式；其所提出之書狀未敘述上訴理由，或僅曾以言詞
    陳述上訴理由者，均應於上訴期間屆滿後二十日內補提理由
    書於第一審法院。第一審法院經形式審查，認逾期未補提上
    訴理由者，應定期間先命補正；逾期未補正者，為上訴不合
    法律上之程式，應以裁定駁回。倘已提出上訴理由，但所提
    非屬具體理由者，或已上訴但未提上訴理由，經審判長定期
    間補正仍未補正者，則應由第二審法院以上訴不合法律上之
    程式，判決駁回。而所謂具體理由，必係依據卷內既有訴訟
    資料或提出新事證，指摘或表明第一審判決有何採證認事、
    用法或量刑等足以影響判決本旨之不當或違法，而構成應予
    撤銷之具體事由，始克當之（例如：依憑證據法則具體指出
    所採證據何以不具證據能力，或依憑卷證資料，明確指出所
    為證據證明力之判斷如何違背經驗、論理法則）；倘僅泛言
    原判決認定事實錯誤、違背法令、量刑失之過重或輕縱，而
    未依上揭意旨指出具體事由，或形式上雖已指出具體事由，
    然該事由縱使屬實，亦不足以認為原判決有何不當或違法者
    （例如：對不具有調查必要性之證據，法院未依聲請調查亦
    未說明理由，或援用證據不當，但除去該證據仍應為同一事
    實之認定），皆難謂係具體理由，俾與第二審上訴制度旨在
    請求第二審法院撤銷、變更第一審不當或違法之判決，以實
    現個案救濟之立法目的相契合，並節制濫行上訴（最高法院
    九十七年度臺上字第八九二號刑事判決意旨參照）。
二、經查：
  (一)本件上訴人即被告（下簡稱被告）PHAN BA OAI（潘伯威）
    之原審選任辯護人廖本揚律師，為被告之利益，於民國九十
    九年七月七日代其提起上訴並敘明上訴理由，PHAN BA OAI
    （潘伯威）亦於同年月八日向原審法院具狀提起上訴並敘明
    上訴理由；被告LE HAI NAM（黎海南）之原審選任辯護人李
    國源律師，為被告之利益，於九十九年七月十四日代其提起
    上訴並敘明上訴理由；被告TRAN VAN MANH（陳文孟）於九
    十九年七月七日提起上訴並敘述上訴理由，指定辯護人即本
    院公設辯護人於九十九年九月二十三日協助被告向本院提出
    上訴理由書。
  (二)惟經核其等上訴理由：
  1.被告PHAN BA OAI（潘伯威）之上訴理由略稱：「被告遭
    黎海南、陳文孟設下圈套，讓被告誤認為搶徒共犯。為何接
    獲黎海南及不明男子二通電話後即有搶徒衝至案發現場行搶
    ，而黎海南與陳文孟又為何與搶徒一起返回二林越南小吃店
    ，又分得各新臺幣（下同）二萬五千元及五千元之金錢？
    被告如共犯黎海南及陳文孟所言分得二萬七千元，為何警方
    前來緝捕到案時，只扣押得黎海南身上二萬二千元及車資一
    萬元，被告所謂分得之二萬七千元為何不見？被告身上四千
    元為何未被扣押而能攜帶至看守所羈押，被告實為不解，但
    望釐清？證人即計程車司機就被告到底從芳苑的小吃部或
    員林火車站或何厝路的工廠上車並不清楚，為何可明確指認
    被告是於搶徒返回二林時坐於後車座中間位置，是否被告接
    獲黎海南電話時，他（指黎海南）告訴被告（依其真意，應
    係司機徐富成）有到宿舍找被告，而讓計程車司機誤以為是
    到被告宿舍載被告？被告乃越南籍人士，因語言尚無法溝
    通以致警方做筆錄時造成許多溝通上的誤解，而造成許多不
    利於被告之供詞，懇請鈞院重新調查本案，被告實無涉案之
    證據。被告所有行動電話號碼0000000000號一
    支於案發時遭搶徒扣押未還給被告，去處不詳，請調查去處
    ，望可還被告清白。被告有固定工作、住所，與搶徒已是
    逃離再職工作，且不固定住所顯有不同（應係住在不同住所
    ），又與案發現場老闆娘熟識，豈會犯此搶案。」（見本院
    卷第六至八頁）、「五位婦女說我有開門進去並不屬實。
    該處是賭場，隨時處於開門狀態。我沒有開門。我沒有坐
    上計程車，計程車司機說他載四人，黎海南、陳文孟及另二
    名，為何說還有我，不屬實。我沒有拿到黎海南所說的二
    萬七千元。警察逮捕我時只找到我工作薪水四千元，卻在黎
    海南、陳文孟身上分別搜到二萬二千元、五千元，由此可以
    證明黎海南沒有拿二萬七千元給我。我被逮捕時警察有打
    我；回到警局，警察用布條把我眼睛矇起來，把我雙手反銬
    在背後、雙腳也上腳鐐，叫我一直爬上下樓梯，我邊走，警
    員邊用拳頭打我胸口，逼我承認，我不承認又持續逼我上下
    樓梯，又打我胸口。我聽不懂警察講的話，他們也不聽我說
    ，因語言不通，所以警察說什麼，我都點頭。我遭那些強
    盜犯拿著刀架於我脖子上，當下我的生命也受到威脅，且他
    們也把我的手機搶走。」（見本院卷第九、七九至八一頁）
    、「我去那邊是打牌的，我不知道搶劫的事情，我是冤枉的
    。搶錢部分我不認罪，希望鈞院能幫我詳查。」（見本院卷
    第五四至五五頁）。其原審辯護人則以「原審判決刑度甚重
    ，且本案尚有部分疑點，爰依刑事訴訟法第三百四十六條前
    段規定，提起本件上訴。」（見本院卷第五頁）。
  2.被告LE HAI NAM（黎海南）於九十九年七月十四日、十五日
    之書狀則均表示：「請求送臺中監獄執行，早日返回越南」
    （見本院卷第二０、二二頁），於本院羈押訊問時供述其上
    訴理由為：「因為當天我不知道前往該處是要搶劫的，事後
    那些人都有分錢，分到的錢在警局時都已經還給被害人了，
    我認為原審判八年太重了，請求重新調查，從輕量刑。如果
    沒有辦法調查、減輕我的刑度，我也希望趕快執行回去越南
    。我們在原審有跟法官講我們被朋友利用而犯這個錯，原審
    判決太重。」（見本院卷第五四、五五頁）。其原審辯護人
    則以「原審認定被告未遭刑求，無非依據彰化看守所之內
    外傷紀錄表。然陳文孟之內外傷紀錄亦紀錄『無傷』『無病
    』『無被刑求』，然警方在徐富成所駕駛車輛上卻檢驗出陳
    文孟血跡，可見陳文孟身上帶有傷勢，且在流血中，何以前
    開紀錄表未檢出陳文孟有傷勢；又警員於製作警詢筆錄時尚
    須透過翻譯始得與被告溝通，而在彰化看守所時僅有本國籍
    檢查人、二名見證人，並無越南籍人士或精通越南語之翻譯
    人員在場，如何能聽懂被告是否表示曾遭拳頭猛力捶打胸口
    、以膝蓋猛力踢及胸口？被告在收容期間，皆無染受感冒，
    多次向醫師指著胸部表示不舒服，卻在病歷單上三次誤載主
    述咳嗽後，第四、五次才記載『胸痛』，足認被告胸口受有
    重擊之內傷才多次就診。總而言之，原審認定被告黎海南
    於警詢自白出於自由意志而為陳述殊嫌不當，故代被告黎海
    南利益提起上訴。」（見本院卷第一三頁）。
  3.被告TRAN VAN MANH（陳文孟）上訴意旨略稱：「被告當時
    與黎海南約好到案發現場賭博，到現場後我因為喝醉酒，就
    在案發現場之外面馬路旁邊嘔吐，黎海南等幾個人先上樓賭
    博，經過一段時間後，我就看到幾個陌生人，拿刀子衝向我
    這邊，以為要打架，我便順手拿起路旁上的木棒，以作為自
    衛之用，然後一群人衝過來打我，我就與黎海南一起衝回計
    程車上，一同回到宿舍，我就問他為何賭到拿刀，他就說贏
    了一點錢怕被搶用來防身用的，那我就問他，是否能借我五
    千元當生活費，他就一口答應，過不了多久，就被警方拘提
    以涉嫌強盜罪送辦，懇請庭上鈞長重新審理，為無罪諭知。
    」（見本院卷第二四頁）、「我認為原審判太重，請求從輕
    量刑。我認為我很冤枉，當天發生什麼事我都不知道，因為
    我喝了很多酒，我是酒醉的狀態，最後我要離開該地時，朋
    友拿錢給我坐計程車，但我不知道那錢是朋友搶來的。」（
    見本院卷第五四至五五頁）。其於本院之指定辯護人則以：
    「按被告以外之人於司法警察調查所為之陳述，與審判中
    不符者，必該審判外之陳述，具備『可信性』及『必要性』
    之要件，始例外認有證據能力。原審採共犯潘伯威、黎海南
    於警詢時之證詞，資為認定被告陳文孟有罪之證據，其理由
    為『警詢時較接近案發時點，記憶當較鮮明，較無暇蓄意編
    織掩飾或權衡利害關係，復未及相互串飾，而認渠等於警詢
    中所為之陳述，客觀上應具有較可信之特別情況』，依照最
    高法院九十九年度台上字第二二０五號判決要旨，無異容許
    『較接近案發時間之警詢陳述，均有證據能力』之不當結果
    。基此，本件被告以外之共犯等，其對於被告而言仍屬證人
    之性質，渠等於審判外之陳述，尤其於警詢中之證詞，倘未
    具備特別可信之情況，依法應無證據能力。原審判決僅以共
    犯潘伯威、黎海南於警詢中之證述，距離案發時間較近，遽
    認具有特別可信之情況存在，認有證據能力，進而資為認定
    被告有罪之依據，容有違誤。原審判決理由二、（一）引
    用共同被告黎海南於警詢之證詞，然其先說分到二千五百元
    （應係二萬五千元之誤繕），後又說分到五千元，前後明顯
    矛盾，究竟是原審筆誤或者並非同一人之證詞，已明顯影響
    判決理由之一致性，似有釐清之必要。被告陳文孟雖於內
    勤檢察官偵訊時供稱：『案發當日到樓下時，因為會害怕，
    所以拿棍子在門口顧，並分到五千元。』於羈押訊問時供稱
    ：當天潘伯威先去賭博，其才和被告黎海南及臺北來的六個
    越南人一起去，下車時臺北來的越南人袖子裡都藏有刀子，
    臺北來的阿孟也分給其一根棒子，而在車上的時候就有聊到
    要去搶劫的事情，所以其就知道是要去搶劫，當時其也分到
    五千元云云，然除被告陳文孟不利於己之自白外，證人潘伯
    威及黎海南均證述被告陳文孟當時並未進入案發現場即被害
    人屋內，則被告陳文孟縱使於案發前已知悉其他共犯欲犯強
    盜案之事實，然其實際並未參與強盜罪之構成要件行為，亦
    無證據顯示其與其他共犯間有犯強盜罪之共同犯意聯絡，其
    事後僅分到五千元，倘其係共犯，豈可能僅分得五千元，故
    本案僅被告陳文孟於偵查中所為不利於己之陳述，當然不能
    做為有罪判決之唯一依據。」（見本院卷第八七至八九頁）
    。
三、本院查：
  (一)被告等人均因不服地方法院之第一審判決，被告PHAN BAO
    AI（潘伯威）於九十九年七月七日由其原審辯護人代其聲明
    上訴並敘明上訴理由，其本人亦於同年七月八日提起上訴並
    敘明上訴理由；被告LE HAI NAM（黎海南）於九十九年七月
    十四日由其原審辯護人代其聲明上訴並敘明上訴理由；被告
    TRAN  VAN MANH（陳文孟）於九十九年七月七日提起上訴並
    敘明上訴理由，其指定辯護人於本院九十九年九月二十三日
    亦補提上訴理由。則依刑事訴訟法第三百六十一條第二項條
    文、立法修正理由及上開最高法院判決意旨，被告倘已提出
    上訴理由，但所提非屬具體理由者，則由第二審法院以上訴
    不合法律上之程式，以判決駁回之。至於上訴理由是否具體
    ，係屬第二審法院審查範圍，則不在命補正之列（參見法院
    辦理刑事訴訟案件應行注意事項第一百六十二點），合先敘
    明。
  (二)經查：
  1.被告PHAN BA OAI（潘伯威）與被告LE HAI NAM（黎海南）
    、被告TRAN VAN MANH（陳文孟）及另六名真實姓名年籍均
    不詳之越南籍成年男子共同強盜范氏金鸞、裴氏草、李美周
    、阮青、阮碧簪等人所有財物得逞等情，已據證人即被害人
    范氏金鸞、裴氏草、李美周、阮青、阮碧簪於偵訊及原審具
    結證明屬實，為被告三人所均不否認，並經證人即案發當日
    駕駛計程車搭載本案被告等人之司機徐富成於歷次偵訊及原
    審審理時具結證述搭載含被告三人在內之行經路線、如何依
    其等指示行車、停車、等候、觀察地形、讓被告等人下車，
    其後又分見被告等人持刀連忙跑向伊車，要伊趕快開車離開
    ，事後伊並自被告LE HAI NAM（黎海南）處取得車資一萬元
    等情詞歷歷；被告PHAN BA OAI（潘伯威）於警詢並自白稱
    ：其有下樓開門讓被告TRAN VAN MANH（陳文孟）及該些從
    臺北下來的人持刀進去行搶（應係強盜），後來其有分到二
    萬七千四百元等語，被告LE HAI NAM（黎海南）於警詢亦自
    白稱：本案係臺北的「阿孟」提議與策劃，由被告PHAN BA
    OAI（潘伯威）擔任內應開門，其有分到二萬五千元，並有
    現場照片十八張、范氏金鸞傷痕照片二張在卷及華信航空鑰
    匙圈一個扣案可資佐證，以上已經原審於判決書理由欄二、
    （一）（二）1、2、5記載（見判決書第一一至一五、一七
    頁）翔實。並認徐富成對於案發情節有關搭車過程、攜帶物
    品所發出之聲響，案發後匆忙將攜帶之刀械丟置於後車廂、
    駕駛座下，及被告三人在車上互動情節描述甚詳，若非親身
    經歷印象當不可能如此鮮明，且徐富成原即經常搭載越南籍
    乘客，被告LE HAI NAM（黎海南）即為其熟客，而當無誣陷
    被告三人之犯罪動機，而堪予採信，已經原審詳述於判決書
    理由欄二、（二）3（見判決書第一五、一六頁），並逐一
    指駁被告三人及其等於原審辯護人為其等所為之辯解，已經
    原審詳述於判決書理由欄二、（三）（見判決書第一七至二
    四頁），其認事採證、證據取捨及形成心證所為之論述，詳
    予勾稽，俱與經驗法則、論理法則並不相悖，難認有何違法
    或不當之處。
  2.被告PHAN BA OAI（潘伯威）部分
  被告PHAN BA OAI（潘伯威）上訴意旨雖以伊在警局遭刑求
    ，被逮捕時有遭警察毆打，回到警局，警察用布條把伊眼睛
    矇起來，把伊雙手反銬在背後、雙腳也上腳鐐，叫伊一直爬
    上下樓梯，伊邊走，警員邊用拳頭打伊胸口，逼伊承認，伊
    不承認又持續逼伊上下樓梯，又打伊胸口，否認其警詢自白
    之任意性。然被告PHAN BA OAI（潘伯威）於原審就其遭刑
    求情節，則供稱：「在警局時被警察將臉包住，且警察一直
    以拳頭用力捶其胸口」（見原審判決書第四頁（一）），前
    後所為供述未盡相符。證人即替被告PHAN BA OAI（潘伯威
    ）製作警詢筆錄之警員林再生於原審證稱：因為無法與被告
    PHAN BA OAI（潘伯威）溝通，所以都透過通譯協助翻譯，
    以一問一答方式製作警詢筆錄，並未對他施以強暴、脅迫、
    利誘方式，而被告PHAN BA OAI（潘伯威）既係透過翻譯人
    員之協助始得順利完成筆錄，且在尚不知被告PHAN BA  OAI
    （潘伯威）承認或否認犯行前，無故毆打之，已屬難解，而
    如公然於翻譯人員面前毆打被告PHAN BA  OAI（潘伯威）取
    供，更難以想像。又被告PHAN BA OAI（潘伯威）經警拘提
    到案，於九十九年二月二十一日凌晨三時三十分進入臺灣彰
    化看守所時，被告PHAN BA OAI（潘伯威）表示未被刑求，
    有臺灣彰化看守所附設勒戒處所受觀察勒戒人內外傷紀錄表
    在卷可稽，是倘有如被告PHAN BA OAI（潘伯威）所指遭警
    嚴重毆打情事，何以會毫髮無傷，而認被告PHAN BA OAI（
    潘伯威）警詢之自白係出於任意性，以上並經原審於判決書
    理由欄一、（一）1、2記載（見判決書第四、五頁）可明，
    所為論述亦與卷內事證相符，且無違背常情。被告PHAN BAO
    AI（潘伯威）顯係就卷內已明確之事實再為爭執，並非上訴
    之具體理由。
  證人即駕駛計程車司機徐富成於歷次偵訊均已明確證述：伊
    載被告等人去案發現場及離開案發現場，被告PHAN BA OAI
    （潘伯威）都坐在後座中間位置，伊有去芳苑越南小吃店搭
    載被告PHAN BA OAI（潘伯威）（見判決書第一四頁第二行
    至第六行、第一二行），於原審並確認被告PHAN BA OAI（
    潘伯威）於二林越南小吃店上車時只有被告LE HAI NAM（黎
    海南）與被告TRANVAN MANH（陳文孟），被告PHAN BA OAI
    （潘伯威）並未在該處上車，雖亦表示被告PHAN BA OAI（
    潘伯威）究於芳苑越南小吃店、員林火車站或何厝路工廠上
    車已不復記憶，但是可以認定被告PHAN BA OAI（潘伯威）
    也是搭乘伊駕駛的計程車到案發地點等語明確（見判決書第
    一四頁倒數第七行至倒數第一行、第一五頁第一行至第二行
    ）。可見徐富成雖於原審無法確認被告PHAN BA OAI（潘伯
    威）實際上車地點，然其確實搭乘徐富成所駕駛之計程車到
    達案發現場，則始終證述如一（原審並認徐富成於九十九年
    三月四日偵訊時所為證述較堪採信，並詳載於判決書第一六
    頁「3、」後半段論述）。被告PHAN BA OAI（潘伯威）上訴
    意旨質疑徐富成是否於被告LE HAI NAM（黎海南）與被告PH
    AN BA OAI（潘伯威）電話通話後，告訴他（徐富成）要到
    宿舍找被告PHAN BA OAI（潘伯威），因而誤認被告PHAN BA
    OAI（潘伯威）係從被告PHAN BA OAI（潘伯威）宿舍處載走
    （即「上車離開」之意），乃置徐富成明確證述確係看見被
    告PHAN BA OAI（潘伯威）有搭乘其所駕駛之計程車前往案
    發現場等證述內容於不論，僅憑其主觀臆測徐富成之證詞可
    能存在誤認之虞，並未提出新事證證明，實非具體指摘原判
    決有何違法或不當之處。
  被告PHAN BA OAI（潘伯威）上訴意旨另指稱其遭被告LE
    HAI NAM（黎海南）、被告TRAN VAN MANH（陳文孟）設下圈
    套，暨其如有分到錢，為何沒有查扣，其身上有的財物四千
    元何以未被查扣？一節。然證人阮青、阮碧簪於原審均已明
    確證稱：被告PHAN BA OAI（潘伯威）接了一通電話後，就
    說要去尿尿，不到五分鐘就有很多人拿刀子上來房間，並要
    求其等將財物交出，已經原審於判決書理由欄二、（二）4
    記載（見判決書第一六、一七頁）可明；被告PHAN BA OAI
    （潘伯威）於警詢並自白其有下樓開門讓他們持刀進去搶（
    應係強盜），被告LE HAI NAM（黎海南）於警詢亦供稱：由
    被告PHAN BAO AI（潘伯威）擔任內應開門讓其等進去搶（
    應係強盜），已經原審於判決書理由欄二、（二）1、記載
    （見判決書第一三頁）可明。被告PHAN BA OAI（潘伯威）
    以其遭另二名被告設圈套云云，與卷內事證明顯不符。又被
    告PHAN BA OAI（潘伯威）於警詢坦承其有分到錢，已如前
    三、(二)1.述，而本案被告三人並非於案發後隨即遭警方緝獲
    逮捕，而已經過九個小時餘，被告PHAN BA OAI（潘伯威）
    自有充裕時間處分贓物，此由被告LE HAI NAM（黎海南）遭
    查獲時已花費部分款項，身上剩餘二萬二千元，而被告TRAN
    VAN MANH（陳文孟）所分得之五千元亦未當場查扣一節可明
    ，故被告PHAN BA OAI（潘伯威）以前揭情詞置辯，要無引
    為其未分得款項之認定。至其身上尚有款項四千元未為警查
    扣，縱係屬實，亦難認與本案有何關連。
  被告PHAN BA OAI（潘伯威）係越南籍人士，於警詢、偵訊
    、原審乃至本院訊問時均有翻譯人員陪同在場，此觀其歷次
    筆錄記載可明，警員林再生於原審並已證述因為沒有辦法與
    被告PHAN BA OAI（潘伯威）溝通，都是透過通譯以一問一
    答方式製作。被告PHAN BA OAI（潘伯威）上訴意旨以因語
    言關係，在警局溝通困難而造成許多不利於被告PHAN BA
    OAI（潘伯威）之供述，亦屬空泛指摘，並未提出新事證，
    核非上訴之具體理由。另被告PHAN BA OAI（潘伯威）上訴
    意旨另以其有固定住居所、與其餘搶徒係不同住所，又與老
    闆娘熟識，不可能犯案一節，形式上雖提出理由，然亦無礙
    於原審判決結果之認定（況被告PHAN BA OAI（潘伯威）本
    即經常前往被害人范氏金鸞所營賭場，方推由其擔任內應，
    開門讓其餘真實姓名不詳之越南籍成年男子進入動手強盜，
    再由其與被告LE HAI NAM（黎海南）、被告TRAN VAN MANH
    （陳文孟）擔任在門口守候工作，已經原審判決書犯罪事實
    欄認定明確〈見判決書第二頁倒數第一行至第三頁第二行〉
    ）。
  被告PHAN BA OAI（潘伯威）另以其所有行動電話一支於案
    發時遭搶徒扣押，其亦遭強盜以刀架在脖子上，當下其生命
    也受到威脅，請求調查一節。然其於原審準備程序業已供稱
    「該人就要求其交出手機不准報警，但其不肯交出手機」（
    見判決書第一八頁倒數第十行至倒數第九行），上訴狀竟又
    指遭搶徒扣押，前後矛盾，且稽之被告於警偵訊之歷次供述
    ，僅於原審準備程序供述「其（被告PHAN BA OAI（潘伯威
    ））不肯交出手機，該人就將其押到計程車上」，與上訴意
    旨所指「遭強盜以刀架在其脖子上」並不相符，且其於警偵
    訊數次訊問時，在有越南籍通譯在場協助翻譯情況下，亦均
    未有其遭強盜以刀架在脖子上，其手機遭強盜一情，故其就
    此部分已明確認定之事實再為重複爭辯，並非上訴之具體理
    由，本院亦認並無調查其所指手機去向之必要。
  被告PHAN BA OAI（潘伯威）於原審之辯護人代其上訴，惟
    其聲明上訴意旨僅提及「原審判決刑度甚重，且本案尚有部
    分疑點」，俱未依法指摘或表明第一審判決有何採證認事、
    用法或量刑等足以影響判決本旨之不當或違法，而構成應予
    撤銷之具體事由，且該事由亦不足以認定原判決有何不當或
    違法之處。況被告PHAN BA OAI（潘伯威）正值青壯，不思
    以正途謀取生活所需，竟以暴力之手段謀取財物，造成被害
    人驚惶畏怖之痛苦，復嚴重危害社會風氣，犯罪所生之危害
    甚鉅，且犯罪後飾詞否認犯行，毫無悔意等一切情狀，量處
    其有期徒刑八年，並依刑法第九十五條之規定，於刑之執行
    完畢或赦免後，驅逐出境，業已審酌刑法第五十七條各款所
    列事由，並無量刑過重之情事。
  3.被告LE HAI NAM（黎海南）部分
  被告LE HAI NAM（黎海南）於原審之辯護人上訴意旨以被告
    LE HAI NAM（黎海南）警詢自白非出於任意性一節，然此部
    分已經原審於判決書理由欄一、（一）1、2詳述（見判決書
    第四、五頁）甚詳。被告TRAN VAN MANH（陳文孟）迭自原
    審及提起本件上訴，均未曾提及其本身有遭警刑求，其羈押
    於臺灣彰化看守所進行入所檢查時，亦自述無任何病症或內
    傷紀錄或遭刑求事宜，亦有彰化看守所附設勒戒處所觀察勒
    戒人內外傷紀錄表在卷足憑，以上均經原審於判決書理由欄
    一、（一）4記載（見判決書第六頁）足明。被告LE HAI NAM
    （黎海南）原審辯護人上訴意旨雖以被告TRAN VAN MANH （
    陳文孟）之前揭內外傷紀錄表所載，與警方在徐富成所駕駛
    之計程車上檢驗出被告TRAN VAN MANH（陳文孟）之血跡明
    顯不符。然被告TRAN VAN MANH（陳文孟）何以殘留血跡於
    徐富成車上，與被告TRAN VAN MANH（陳文孟）是否遭警刑
    求純屬二事，更與被告LE HAI NAM（黎海南）是否遭刑求不
    容混為一談。再者，被告LE HAI NAM（黎海南）於進行入所
    檢查時，除被告LE HAI NAM（黎海南）自述無遭刑求或罹患
    其他病症、內傷外，亦經臺灣彰化看守所人員於「檢視」無
    外傷後始予填載，並非單憑被告LE HAI NAM（黎海南）個人
    自述而已，是辯護人此部分上訴意旨稱「彰所人員如何能聽
    懂被告是否表示曾遭拳頭猛力捶打胸口、以膝蓋猛力踢及胸
    口」一節，僅係其臆測之詞，要難為被告LE HAI NAM（黎海
    南）有遭刑求之證明。再者，被告LE HAI NAM（黎海南）雖
    於九十九年四月一日因右胸疼痛而就醫，然此胸痛亦非可做
    為其曾遭警刑求之證明，此並經原審於判決書理由欄一、（
    一）3記載（見判決書第六頁）可明。辯護人雖以看診醫師
    均「誤載」被告LE HAI NAM（黎海南）僅係「咳嗽」，第四
    、五次才記載「胸痛」一情，亦純屬其個人主觀臆測之詞，
    要難認足以影響原判決該部分之認定。
  被告LE HAI NAM（黎海南）自行於九十九年七月十四日、十
    九日所提出之聲請狀（見本院卷第一九至二二頁）則均表明
    「請求送臺中監獄執行，早日返回越南」，另於本院羈押訊
    問時表示「分到的錢都還給被害人了，我認為原審判決太重
    」一節。惟被告LE HAI NAM（黎海南）所犯結夥三人以上攜
    帶兇器於夜間侵入住宅強盜罪，最輕法定本刑為有期徒刑七
    年，原審審酌被告LE HAI NAM（黎海南）正值青壯，不思以
    正途謀取生活所需，竟以暴力之手段謀取財物，造成被害人
    驚惶畏怖之痛苦，復嚴重危害社會風氣，犯罪所生之危害甚
    鉅，且犯罪後飾詞否認犯行，毫無悔意等一切情狀，量處其
    有期徒刑八年，並依刑法第九十五條之規定，於刑之執行完
    畢或赦免後，驅逐出境，業已審酌刑法第五十七條各款所列
    事由，亦無量刑過重之情事。
  4.被告TRAN VAN MANH（陳文孟）部分
  被告TRAN VAN MANH（陳文孟）上訴意旨所指「被告當時與
    黎海南約好到案發現場賭博，到現場後我因為喝醉酒，就在
    案發現場之外面馬路旁邊嘔吐，黎海南等幾個人先上樓賭博
    ，經過一段時間後，我就看到幾個陌生人，拿刀子衝向我這
    邊，以為要打架，我便順手拿起路旁上的木棒，以作為自衛
    之用，然後一群人衝過來打我，我就與黎海南一起衝回計程
    車上，一同回到宿舍，我就問他為何賭到拿刀，他就說贏了
    一點錢怕被搶用來防身用的，那我就問他，是否能借我五千
    元當生活費，他就一口答應，過不了多久，就被警方拘提以
    涉嫌強盜罪送辦」，形式上雖有指摘，然實際均僅針對原審
    已認定之犯罪事實再為重複之爭辯，要非上訴之具體理由。
  被告TRAN VAN MANH（陳文孟）於本院指定辯護人所提上訴
    理由，其一稱：共犯潘伯威、黎海南於警詢陳述不具「可信
    性」與「必要性」，不得作為不利於被告陳文孟之認定，然
    共犯潘伯威、黎海南於警詢暨於原審，就是否案發當時於案
    發前見面、是否相約前往案發地點、是否知悉臺北來的越南
    人要去案發現場賭博、案發前是否曾以行動電話聯絡、是否
    均曾進入案發地點建築物等節，所為供述均有不同，而已符
    合「於司法警察官與審判中不符」之要件，而潘伯威、黎海
    南警詢供述均出於其等任意性，並經原審於判決書理由欄一
    、（一）1、2（見判決書第四至五頁）論述甚詳，較其等於
    原審審理期間已面臨加重強盜罪之重罪已經起訴情況下，經
    權衡利害關係後所為更異其詞之供述，實具有較可信特別情
    況，原審進而認定「本院斟酌上開筆錄（應係警詢筆錄）對
    於犯罪之構成要件、犯罪態樣等事實或情況，均詳實記載完
    整，且於警詢時較接近案發地點，記憶當較鮮明較無暇蓄意
    編織掩飾或權衡利害關係，復未及相互串飾，而認渠等於警
    詢中所為之陳述，客觀上應具有較可信之特別情況，且亦為
    證明被告犯罪事實存否所必要」，而逐一詳述共犯潘伯威、
    黎海南於警詢陳述具有可信性及必要性，並詳載於判決書理
    由欄一、（二）2（見判決書第八頁），非僅以共犯之警詢
    證述距離案發時間較接近此節為由，認定具有證據能力，與
    上訴理由所引用最高法院九十九年度臺上字第二二０五號判
    決情形並不相同。故此部分上訴理由顯僅擷取原審判決理由
    之片斷論述，而為形式上指摘，置已詳敘理由之論述於不論
    ，並非上訴之具體理由。上訴理由其二另以：黎海南前後究
    竟取得二千五百元（應係二萬五千元之誤繕）或五千元，已
    明顯影響到判決理由之一致性，然就被告陳文孟本身而言其
    分得五千元，即便於上訴時亦坦承其有取得五千元（僅其藉
    口不同），此已無庸置疑，至於黎海南供述縱針對取得分贓
    款項前後容有不一之處，然就其確實參與強盜而分得財物一
    節則無疑義，就被告陳文孟而言，實亦不影響全案判決同一
    強盜事實之認定。上訴理由其三另以：本案僅被告陳文孟於
    偵訊時自白一節，惟本案除被告陳文孟上開自白外，另有被
    害人及證人之證述、相關書證及物證扣案可資佐證（此部分
    詳見前開1.述），非僅憑被告陳文孟個人自白而已，故此部
    分上訴理由亦顯非根據卷內事證而為具體指摘。
  被告TRAN VAN MANH（陳文孟）另認原審量刑過重，然原審
    已審酌被告TRAN VAN MANH（陳文孟）正值青壯，不思以正
    途謀取生活所需，竟以暴力之手段謀取財物，造成被害人驚
    惶畏怖之痛苦，復嚴重危害社會風氣，犯罪所生之危害甚鉅
    ，且犯罪後飾詞否認犯行，毫無悔意等一切情狀，量處其有
    期徒刑八年，並依刑法第九十五條之規定，於刑之執行完畢
    或赦免後，驅逐出境，業已審酌刑法第五十七條各款所列事
    由，實無量刑過重之情事。
  5.經核上開被告等人或其等於原審或本院辯護人上訴意旨所指
    各節，或為單純事實之重複爭執，或不影響全部犯罪事實之
    認定而於判決無影響，或原審已加審酌、論斷，並於判決書
    內詳述其採證認事及證據取捨、判斷之理由，且無違背證據
    法則，被告等人或其等辯護人徒憑己意任意指摘原判決認事
    用法、採證、量刑不當，核均非提起上訴之具體理由。
  (三)揆諸上開最高法院判決意旨，及依「程序優先於實體」之刑
    事訴訟法原則，本件上訴自不合法定上訴程式，應予駁回，
    並不經言詞辯論為之。
據上論斷，應依刑事訴訟法第三百六十七條前段、第三百七十二
條，判決如主文。
中    華    民    國    99    年    9    月     29    日
            刑事第九庭  審判長法  官  江  德  千
                              法  官  莊  深  淵
                              法  官  賴  妙  雲
以上正本證明與原本無異。
如不服本判決應於收受送達後十日內向本院提出上訴書狀，其未
敘述上訴之理由者，並得於提起上訴後十日內向本院補提理由書
（均須按他造當事人之人數附繕本）「切勿逕送上級法院」。
                              書記官  陳  三  軫
中    華    民    國    99    年    9    月     29    日

司法院資訊處製作；財團法人民間司法改革基金會備份。
